【裁判字號】    99,上訴,33
【裁判日期】    990429
【裁判案由】    家暴妨害性自主
【裁判全文】
臺灣高等法院刑事判決           99年度上訴字第33號   
上  訴  人  臺灣士林地方法院檢察署檢察官
被      告  楊○○  名字年籍住.
指定辯護人  本院公設辯護人王永炫
上列上訴人因被告強制猥褻案件，不服臺灣士林地方法院98年度
訴字第199號，中華民國98年11月27日第一審判決（ 起訴案號：
臺灣士林地方法院檢察署97年度偵字第15210號 ），提起上訴，
本院判決如下：
    主  文
上訴駁回。
    理  由                                
一、公訴意旨略以：被告楊○○（名字詳卷）為代號00000000女
    子（民國83年5月22日生，姓名詳卷附性侵害及兒少性交易
    案件代號與真實姓名對照表，下稱甲○）之繼父，詎被告竟
    基於猥褻之犯意，於甲○國小六年級暑假即94年8月間某日
    晚間，在嘉義市○區○○路694巷住處，酒後趁甲○躺在床
    上欲睡覺之際，竟違反甲○之意願，以右手伸入自甲○裙子
    內撫摸甲○之下體數分鐘，甲○隨即告知其母親，惟仍未獲
    處理，甲○因此多次逃家，嗣於97年9月間，甲○又因逃家
    而遭安置前告知朋友周書嶙後，始悉上情，因認被告涉犯刑
    法第224條之1加重強制猥褻罪嫌云云。
二、按被告未經審判證明有罪確定前，推定其為無罪；又犯罪事
    實應依證據認定之，無證據不得認定犯罪事實；又不能證明
    被告犯罪者，應諭知無罪之判決，刑事訴訟法第154條第1項
    、第2項及第301條第1項分別定有明文。又被害人所述被害
    情形如無瑕疵可指，而就其他方面調查又與事實相符，其供
    述始足據為判決之基礎；且告訴人之告訴，係以使被告受刑
    事訴追為目的，是其陳述是否與事實相符，仍應調查其他證
    據以資審認，最高法院32年上字第657號、52年臺上字第
    1300號判例意旨參照。認定犯罪事實所憑之證據，無論直接
    或間接證據，其為訴訟上之證明，須於通常一般之人不致有
    所懷疑，而得確信其為真實之程度者，始得據為有罪之認定
    ，倘其證明尚未達到此一程度，而有合理之懷疑存在時，即
    無從為有罪之認定，亦有最高法院76年度臺上字第4986號判
    例可資參照。刑事訴訟法第161條第1項規定，檢察官就被告
    犯罪事實，應負舉證責任，並指出證明之方法，是檢察官對
    於起訴之犯罪事實，應負提出證據及說服之實質舉證責任，
    倘其所提出之證據，不足為被告有罪之積極證明，或其指出
    證明之方法，無從說服法院以形成被告有罪之心證，基於無
    罪推定之原則，自應為被告無罪判決之諭知，最高法院著有
    92年度臺上字第128號著判例可資參照。
三、公訴意旨認被告涉有上開刑法第224條之1加重強制猥褻罪嫌
    ，無非係以證人即告訴人甲○之證述、證人即Α女之母蕭○
    ○、周書嶙、蕭至呈、鍾鳳枝及盧韻琴之證述、Α女所繪之
    現場圖1紙、北興國民中學學生輔導資料紀錄表（Ｂ）1份、
    蕭至呈北興國民中學輔導室處置概述1份、汐止國民中學輔
    導諮商紀錄表1份為其主要論據。然訊據被告否認有何公訴
    意旨所指之加重強制猥褻犯行，辯稱：伊並無強行撫摸Α女
    下體之行為等語。辯護人辯稱：Α女於警詢、偵查之證詞，
    前後不一致，顯有重大瑕疵，亦不能排除Α女因青春期，對
    被告之嚴格管教心生不滿，而為與事實不符之指控云云。
四、(一)告訴人Α女歷次指訴如下：
１、於97年9月26日警詢時陳述：被告於94年間伊約小學六年級
    時對伊猥褻，地點在舊家嘉義市○○路。確實日期已忘記，
    媽媽和繼父即被告，還有朋友一起在家中飲酒作樂，後來朋
    友離開，伊和媽媽、被告睡同一房間，當時媽媽也喝醉，不
    省人事，被告突然伸出手撫摸伊下體，伊裝睡假裝不知並無
    反抗被告之行為，因伊感到很恐懼，被告摸伊下體約3分鐘
    之久，他手指並無侵入伊下體。伊曾開口跟媽媽說這件事，
    但媽媽不相信等語（97年度偵字第15210號卷第7頁）。
２、於97年11月27日偵訊時證稱：94年間與媽媽、被告一起住在
    嘉義市○○路，伊國小六年級暑假，應該是94年8月間，在
    嘉義市住所父母房間，晚上被告跟媽媽都有喝酒，媽媽已睡
    覺，被告敲門進來，被告摸伊下體。伊有自己房間，但當時
    為夏天，伊房間沒有冷氣，遂前往父母房間睡。被告伸手，
    用右手伸到伊裙子內，約摸3分鐘，因為鬧鐘在旁邊所以知
    道時間為3分鐘，後來媽媽起來上廁所，被告才結束動作。
    伊隔天跟媽媽說，夢到被告摸伊，媽媽說不相信。因為以前
    還小，不敢說，曾跟媽媽說，但媽媽不相信。伊在96年10
    月份曾逃家，97年9月份被安置。伊在96年有跟汐止國中輔
    導主任說這件事，主任有說要來做家庭訪問，但沒有前來，
    因伊身上有傷，主任看到問伊有何委屈，伊才跟主任說。伊
    不是因被告常打伊才這樣說，是真的有這件事，伊沒有說謊
    。94年有跟媽媽說過，97年1月也有講等語（同上偵查卷第
    19頁至第21頁）。
３、於97年12月11日偵訊時，復證以：97年4月1日去找輔導室，
    伊不是跟老師說在夢境中被告摸伊的腳，伊跟輔導老師說，
    伊還沒睡覺，但是眼睛閉起來。伊在97年9 月之前一個月時
    ，告訴周書嶙這件事等語（同上偵查卷第44頁至第45頁）。
４、於98年6月4日原審準備程序時證以：94年8、9月時，被告與
    母親喝醉酒，晚上伊睡妹妹房間，突然感覺有人摸伊，但伊
    不敢反抗，被告將手伸進伊裙子裡面，後來媽媽起床，被告
    就停止等語（98年度審訴字第285號卷第28頁）。
(二)、經核告訴人甲○前揭證述，除前後所指述本案案發具體經過
    情節並不一致外，並有下列矛盾及疑點：
１、案發時，告訴人甲○是否睡著乙節，其供述前後不一致。
２、告訴人甲○雖證稱：事發有將遭被告撫摸下體乙事告知老師
    、周書嶙云云。然查：證人即汐止國民中學輔導室主任鍾鳳
    枝於偵訊時結證稱：甲○說是夢到繼父有摸她的腳，媽媽進
    來，繼父就停止（同上偵查卷第60頁）；證人即北興國民中
    學輔導老師盧韻琴於偵訊時結證以：甲○有提到國小五年級
    升六年級暑假，因為天氣熱，只有主臥室有冷氣，其前往主
    臥室之單人床睡，半夜有人掀她裙子，伊有詢問有沒有摸性
    器官，甲○說沒有（同上偵查卷第69頁）；證人周書嶙於偵
    訊時結證陳：甲○說在97年9月時，爸爸會摸她，在她房間
    ，發生地點在建成路之住處各等語（同上偵查卷第44頁）。
    已見告訴人甲○所指述遭強制猥褻之情節，究係其親身經歷
    ，抑或於夢境夢見，其係遭被告撫摸下體，抑或撫摸腳部，
    告訴人甲○遭被告強制猥褻之時間、地點，係94年8月暑假
    在嘉義市○○路住處，抑或97年9月在汐止市○○路住處等
    有關犯罪時、地、方法之具體情節究係為何，均有疑問。
３、告訴人甲○指稱本件案發地點為父母房間，然參酌告訴人Α
    女所繪之案發現場圖（同上偵查卷第24頁），案發時告訴人
    甲○係於其妹妹之單人床鋪上睡覺，其妹妹、母親、被告則
    躺臥於另張雙人床鋪上，告訴人甲○所躺位置與被告間，尚
    有其妹及其母親二人，依經驗及論理法則，渠等身體之寬度
    顯超過被告之手臂長度，則被告如何可能伸出右手越過蕭○
    ○及妹妹身體上空，進而伸入告訴人甲○裙內撫摸甲○下體
    ？倘被告係躺於告訴人甲○與其妹中間之位置，因一般雙人
    床供被告與蕭○○及其妹三人同睡後，幾無翻身空間，則被
    告是否能擠身於告訴人甲○與其妹中間？亦非無疑，況被告
    如更換位置，睡於床鋪中間之蕭○○起床時，當能立即發現
    ，惟依告訴人甲○供述，並未提及蕭○○起身後發現被告更
    換位置至告訴人甲○旁之情事。
４、告訴人甲○與伊母親、妹妹同睡一房，距離甚近，然告訴人
    甲○於指稱遭受被告以手撫觸下體時，當可出聲反應或求助
    ，在場之其母親及妹妹即得察覺，其卻捨此而不為，自有可
    疑。且其既稱受被告猥褻當時感覺害怕，卻延宕至案發2年
    後始至警局製作筆錄，亦與常情有異。
５、姑不論告訴人甲○於案發時係睡著或裝睡，均係雙眼閉閤之
    狀態，則其又如何知悉被告係以右手撫摸？又如何看見鬧鐘
    ，得知猥褻時間為3分鐘？
６、綜上，告訴人甲○指訴之情狀既存有上開瑕疵，無法達到一
    般人均不致有所懷疑之程度，自難資為不利於被告認定之依
    據。
(三)、至公訴人所舉證人蕭○○、周書嶙、蕭至呈、鍾鳳枝及盧韻
    琴為如下之證述：
１、證人即甲○之母暨被告之配偶蕭○○於97年10月1日警詢證
    稱：伊不知道被告有於94年間在嘉義市○○路住處內，伸手
    撫摸甲○下體長達3分鐘之事，伊不相信有此事，因為甲○
    從七歲開始即一人睡一間房。甲○有跟伊說過，但伊不相信
    等語（同上偵查卷第10頁），嗣於偵訊時證謂：94年8月間
    甲○沒有說過其遭被告撫摸，甲○很會說謊等語（同上偵查
    卷第21頁）。
２、證人周書嶙於97年12月11日偵訊時結證稱：伊在96年底，11
    月或12月時認識甲○，是朋友從即時通介紹認識。甲○這次
    蹺家前一個月即97年9月時，甲○說爸爸會摸她，在她房間
    。甲○沒說什麼時候，發生地點在建成路之住處。甲○蹺家
    就跟伊說她會被摸、被打，問說可否收留她，伊就報路請甲
    ○去找伊乾妹邱心如等語（同上偵查卷第44頁）。
３、證人即甲○於北興國民中學導師蕭至呈於98年1月8日偵訊時
    證陳：伊係甲○於北興國民中學就讀時之導師，甲○有說過
    她家的情形，但伊沒有紀錄在學生輔導資料紀錄表（Ｂ）內
    ，而係紀錄在另一份輔導室處置概述。有一次上性侵害相關
    課程，甲○在課堂上哭泣，說在家中遭繼父毛手毛腳，伊帶
    甲○去輔導室做進一步處理，輔導室有前去家庭訪問。甲○
    說的時間是在其國小五、六年級、國中一年級時，關於繼父
    如何毛手毛腳，甲○沒有進一步說明。甲○平常之行為舉止
    為不喜歡讀書、上課愛說話，常蹺課，一天裡面翹一、兩堂
    課，隔天又來等語（同上偵查卷第59、61頁）。
４、證人即甲○於汐止國民中學輔導室主任鍾鳳枝於98年1月8日
    偵訊時結證稱：97年4月1日有輔導過甲○，輔導諮商紀錄表
    是伊製作，伊因甲○導師聽同學提及甲○繼父要欺負甲○，
    所以找甲○來詢問，甲○說是夢到繼父有摸她的腳，媽媽進
    來，繼父就停止。甲○導師有說繼父幾乎要性侵害甲○，但
    伊詢問甲○，其稱夢到繼父要性侵害她，在夢境中媽媽進來
    ，所以繼父停止。甲○沒有說到遭繼父打，但有提及繼父很
    兇，管她很嚴等語（同上偵查卷第59至61頁）。
５、證人即甲○於北興國民中學輔導老師盧韻琴於98年1月22日
    偵訊時結證稱：伊於96年1月17日或18日處理過甲○之輔導
    案，當時是導師來輔導室通報，甲○覺得繼父一些舉動讓她
    心裡不舒服，剛好上課提到性侵害相關內容，導師轉述甲○
    情緒失控，可能是哭泣之類，同學知道跟導師陳述，導師通
    報輔導室，並將甲○帶來輔導室，由伊處理，因為導師為男
    性。甲○說睡覺時有人掀她裙子或摸她肚子，伊初步判斷未
    達性侵害程度，當日放學伊與導師、輔導組長前去她家，在
    家裡甲○與繼父互動還正常，甲○在繼父面前並無很害怕之
    情緒，可以正常聊天。甲○有提到國小五年級升六年級暑假
    ，因為天氣熱，只有主臥室有冷氣，其前往主臥室之單人床
    睡，半夜有人掀她裙子，伊有詢問有沒有摸性器官，她說沒
    有，如果有，伊會通報等語（同上偵查卷第68、69頁）。
６、經查：上開證人均非對本件在場見聞之人，而係聽聞告訴人
    甲○轉述，渠等證言已不足作為認定被告犯罪之積極證據，
    且渠等所證述情節，亦互不一致，即告訴人甲○告知證人鍾
    鳳枝、盧韻琴、周書嶙有關於遭被告強制猥褻之經過、部位
    、時間、地點，亦與告訴人甲○前開證述有所出入，並互有
    矛盾，已如上開四之(二)所述，更不足採為不利於被告之證據
    。
(四)、公訴人所提出告訴人Α女所繪之現場圖1紙（同上偵查卷第2
    4頁），係告訴人甲○依據檢察官指示畫出案發當時之位置
    圖，僅能證明案發時之現場陳設，尚不足作為被告有對告訴
    人甲○為強制猥褻之積極證據。公訴人提出之北興國民中學
    學生輔導資料紀錄表（Ｂ）1份（同上偵查卷第38、39頁）
    ，係告訴人甲○於北興國民中學就學期間即95年9月至96年6
    月間之紀錄，內容均為告訴人甲○言行舉止需改善之處，並
    無記載告訴人Α女有將遭被告猥褻告訴導師等情，自不得作
    為不利被告認定之依據。至告訴人Α女於汐止國民中學就學
    期間之輔導資料紀錄（同上偵查卷第40頁），97年4月1日雖
    有「Α女朋友表示Α女很怕爸爸，爸爸是繼父，曾想性侵她
    ，未成功。與母親聯絡，母親表示知情，且會多加留意，請
    輔導室多加輔導」之記載，惟於同日之汐止國民中學輔導諮
    商紀錄表（同上偵查卷第41頁）亦載明「聽同學說繼父想欺
    負Α女，是否真有此事？Α女說有一次夢境中，繼父摸她，
    摸她的腳，後來媽媽進來，繼父就走開了（Α女談此事，未
    見驚恐，神色自若）」，而上開文件之製作者即證人鍾鳳枝
    亦於偵訊時到庭證稱：甲○表示係其夢到繼父有摸她的腳，
    及夢到繼父要性侵害她等語明確，詳如前述，是上開文件均
    不足據以認定被告有強制猥褻告訴人Α女之犯行。又證人盧
    韻琴所製作之輔導室處置概述及問題概述各1份（見上開偵
    查卷第64頁至第65頁），僅足證甲○於96年1月中旬告知輔
    導老師其覺得睡夢中有人掀她裙子或摸她肚子後，北興國中
    就本事件之處理情形，無法遽以推論被告有強制猥褻之行為
    。
五、綜上所述，告訴人Α女指訴被告涉嫌上開加重強制猥褻犯行
    之證詞及公訴人所舉其他證據，有前揭瑕疵及合理懷疑之處
    ，尚不足資以證明被告有公訴意旨所指加重強制猥褻之犯行
    。
六、原審以被告之犯罪不能證明，為無罪之諭知，並無不合，檢
    察官上訴意旨猶執上開有重大瑕疵互有矛盾不一之證據資料
    ，認被告有加重強制猥褻犯行，求為改判，自非有理由，應
    駁回其上訴。
據上論斷，應依刑事訴訟法第368條，判決如主文。
本案經檢察官陳傳宗到庭執行職務。
中    華    民    國    99    年    4     月    29    日
                刑事第十二庭審判長法  官  蔡永昌
                                  法  官  吳啟民
                                  法  官  蔡國在
以上正本證明與原本無異。
檢察官如不服本判決，應於收受送達後10日內向本院提出上訴書
狀，其未敘述上訴之理由者並得於提起上訴後10日內向本院補提
理由書（均須按他造當事人之人數附繕本）「切勿逕送上級法院
」。
                                  書記官  顧哲瑜
中    華    民    國    99    年    4     月    29    日

司法院資訊處製作；財團法人民間司法改革基金會備份。
